【裁判字號】    95,停,16
【裁判日期】    950918
【裁判案由】    聲請停止執行
【裁判全文】
臺中高等行政法院裁定
                                     95年度停字第00016號
聲  請  人  甲○○
相  對  人  臺中縣政府
代  表  人  乙○○
訴訟代理人  丁○○
相  對  人  內政部
代  表  人  丙○○
訴訟代理人  己○○
            戊○○
上列當事人間因都市計畫事件，原告聲請停止工程之執行，本院
裁定如下：
    主  文
聲請駁回。
聲請程序費用由聲請人負擔。
    理  由
一、按行政訴訟繫屬中，行政法院認為原處分或決定之執行，將
    發生難於回復之損害，且有急迫情事者，得依職權或依聲請
    裁定停止執行。行政訴訟法第116條第2項前段固訂有明文。
    惟需對於具有執行力之行政處分，即得作為行政爭訟標的者
    ，受處分人或訴願人方得聲請行政法院裁定停止執行。倘無
    具有執行力之行政處分存在或對於不得為爭訟標的之非行政
    處分聲請裁定停止執行，即與上開規定停止執行之要件不符
    。而所謂行政處分，係指行政機關就公法上具體事件所為之
    決定或其他公權力措施而對外直接發生法律效果之單方行政
    行為，觀諸行政程序法第92條第1項、訴願法第3條第1項規
    定甚明。
二、本件聲請人聲請意旨略謂：相對人台中縣政府地政局區段徵
    收課篡改計畫施工，地政事務所地籍圖亦無變更，請停止台
    中縣太平市區徵收公共工程之施工，因台中縣太
    平市○○里○○○○街11戶區段都市計畫之地籍圖及施工草
    圖有誤，施工廠商欽成營造股份有限公司測量員手拿民國（
    下同）92年7月14日台中縣太平地政事務所平謄字第7372號
    地籍謄本及施工地形圖，乃是罪魁禍首，兩份圖比對樁誌及
    座標全部南移3公尺（含所有預設道路），然台中縣政府92
    年8月20日府地區徵字第0920214283號函「說明(二)本府辦理
    之太平市區徵收案，係依據『變更太平（新光地
    區）都市計畫（第二次通盤檢討）』及其擴大都市計畫指定
    範圍辦理，本區段徵收範圍係據前揭都市計畫樁位實地測定
    之，並於91年5月2日辦理逕為分割完竣，並未有誤。」然此
    有違都市計畫法第26條、第27條等都市計畫發布實施後，不
    得隨時任意變更，此次為第二次通盤檢討，內政部有主導權
    ，因此請求停止台中縣太平市區徵收公共工程範
    圍內施工之執行等語。
三、(一)相對人內政部稱：相對人不知何以被列為相對人及聲請停
      止標的為何。依聲請人所書內容事實理由(五)「內政部違反
      都市計畫法第27條（變更）」及(七)「內政部不備書... 」
      等節，查本案聲請人部分土地（含建物）位於台中縣政府
      辦理之太平市區徵收範圍內，該區段徵收案係
      依據台中縣政府86年8月7日發布實施之「變更太平（新光
      地區）都市計畫（第二次通盤檢討）案」及88年4月8日發
      布實施之「變更太平地區（新光地區）都市計畫（第二次
      通盤檢討--擴大都市計畫範圍部分）案」指定之範圍辦理
      ，經查該等都市計畫均依照都市計畫法相關規定完成法定
      程序。至於區段徵收部分，查台中縣太平市新光地區係台
      中縣政府92年11月12日公告區段徵收，台中縣政府為本區
      段徵收案之需用土地人及主管機關，目前該府正進行區段
      徵收公共工程施工中，本案因權責機關為台中縣政府，應
      與內政部無涉等語。
    (二)相對人台中縣政府陳稱：相對人辦理之太平市○○地區區
      段徵收案，係依據86年8月7日發布實施之「變更太平（新
      光地區）都市計畫（第二次通盤檢討）案」及88年4月8日
      發布實施之「變更太平地區（新光地區）都市計畫（第二
      次通盤檢討--擴大都市計畫範圍部分）案」指定之範圍辦
      理，另按都市計畫樁測定及管理辦法第38條規定：「都市
      計畫樁豎立完竣，並經依第7條公告確定後，直轄市、縣
      （市）（局）政府工務（建設或都市計畫）單位除應將樁
      位座標表、樁位圖、樁位指示圖及有關資料送地政單位外
      ，並應實地完成樁位點交作業，據以辦理地籍逕為分割測
      量。」是以本案於都市計畫發布實施後，台中縣太平地政
      事務所即依據都市計畫單位點交之樁位辦理地籍逕為分割
      ，並於91年5月2日辦理逕為分割登記完竣。相對人係於92
      年8月8日向相對人提出陳情，表示其等位於太平市○○里
      ○○○○街等11戶所在之地籍圖及施工圖有誤，要求相對人
      重新劃定，相對人於92年8月21日府地區徵字第092021428
      3號函復：本府辦理之太平市區徵收案，係依
      據「變更太平（新光地區）都市計畫（第二次通盤檢討）
      」及其擴大都市計畫指定範圍辦理，本區段徵收範圍係據
      前揭都市計畫樁位實地測定之，並於91年5月2日辦理逕為
      分割完竣，並未有誤。嗣聲請人於92年8月間再次向相對
      人提出陳情，經相對人會同相關單位並經台中縣太平地政
      事務所實地檢測後，始發現原逕為分割成果有誤，該所乃
      逕依前揭都市計畫樁位測定及管理辦法等規定補辦逕為分
      割，並於92年10月24日辦理登記完竣，聲請人所有原位於
      區段徵收範圍外之太平市○○路段4-80地號土地，經該所
      補辦逕為分割測量後，分割出4-197地號土地係位於區段
      徵收範圍內，該區段徵收案經內政部以92年11月12日內授
      中辦地字第0920084780號函核准，並經相對人以92年11月
      13日府地區徵字第0920304751-1號公告徵收，相對人於公
      告期滿後分別於92年12月26日及93年2月23日領取土地及
      建築改良物補償完竣。按「被徵收土地或土地改良物應受
      之補償費發給完竣或核定發給抵價地後，直轄市或縣（市
      ）主管機關應通知土地權利人或使用人限期遷移完竣。」
      、「徵收範圍內應遷移之物件逾期未遷移者，由直轄市或
      縣（市）主管機關或需用土地人依行政執行法執行。」為
      土地徵收條例第28條第1項、第3項所明定，相對人乃以93
      年4月6日府地區徵字第0930091758號函通知聲請人於93年
      8月24日前將其位於區段徵收範圍內之建築改良物自行拆
      遷完畢，因相對人逾期未遷移其地上物，且本區段徵收公
      共工程業於94年1月27日辦理全面動工，相對人再次以94
      年3月1日府地區徵字第0940053679號函通知聲請人等區內
      相關權利人於94年3月15日前自行拆遷完竣，因聲請人未
      自行遷移。相對人乃以95年3月16日府地區徵字第0950071
      6043號函通知聲請人，將排定於95年3月22日前往現場執
      行拆除作業，嗣聲請人向相對人陳情暫緩拆除其所有建物
      ，基於該建物係部分拆除，為免拆除時影響建物結構之安
      全，相對人於是日並未將該建物強制拆除，其後聲請人多
      次向相對人陳情停止該建物拆除作業，分別經相對人以95
      年4月11日府地區徵字第0950083083號函、95年5月18日府
      地區徵字第0950128877號函、95年6月6日府地區徵字第09
      50145334號函請聲請人儘速自行拆除完竣，否則相對人將
      再另案辦理拆除事宜。次按土地徵收條例第22條第3項規
      定：「直轄市或縣（市）主管機關依第20條規定發給補償
      費完竣後，其公告徵收處分之執行，不因被徵收土地權利
      關係人依前項規定提出異議或提起行政救濟而停止。」另
      查聲請人因本案都市計畫事件向鈞院提起行政訴訟（93年
      度訴字第661號）乙案，亦經鈞院判決駁回聲請人之訴在
      案，從而聲請人提起本件為無理由，請予以駁回等語。
四、經查本件聲請人部分土地（含建物）位於台中縣政府辦理之
    太平市區徵收範圍內，該區段徵收案係依據台中
    縣政府86年8月7日發布實施之「變更太平（新光地區）都市
    計畫（第二次通盤檢討）案」及88年4月8日發布實施之「變
    更太平地區（新光地區）都市計畫（第二次通盤檢討--擴大
    都市計畫範圍部分）案」指定之範圍辦理，經查該等都市計
    畫均依照都市計畫法相關規定完成法定程序，此有台中縣政
    府86年8月7日八六府工都字第203511號公告、台灣省政府86
    年7月30日八六府建四字第71180號函、變更太平（新光地區
    ）都市計畫（第二次通盤檢討）案審核摘要表、變更太平市
    （新光地區）都市計畫（第二次通盤檢討--擴大都市計畫範
    圍部分）案審核摘要表、台灣省政府88年3月25日八八建四
    字第31652號函台中縣政府88年4月8日八八府工都字第93831
    號公告附卷可參，另「都市計畫樁豎立完竣，並經依第7條
    公告確定後，直轄市、縣（市）（局）政府工務（建設或都
    市計畫）單位除應將樁位座標表、樁位圖、樁位指示圖及有
    關資料送地政單位外，並應實地完成樁位點交作業，據以辦
    理地籍逕為分割測量。」都市計畫樁測定及管理辦法第38條
    亦定有明文，本案於都市計畫發布實施後，台中縣太平地政
    事務所即依據都市計畫單位點交之樁位辦理地籍逕為分割，
    並於91年5月2日辦理逕為分割登記完竣。相對人係於92年8
    月8日向相對人台中縣政府提出陳情，表示其等位於太平市
    ○○里○○○○街等11戶所在之地籍圖及施工圖有誤，要求相
    對人台中縣政府重新劃定，相對人台中縣政府於92年8月21
    日府地區徵字第0920214283號函復：本府辦理之太平市區徵收案，係依據「變更太平（新光地區）都市計畫
    （第二次通盤檢討）」及其擴大都市計畫指定範圍辦理，本
    區段徵收範圍係據前揭都市計畫樁位實地測定之，並於91年
    5月2日辦理逕為分割完竣，並未有誤。嗣聲請人於92年8月
    間再次向相對人台中縣政府提出陳情，經相對人台中縣政府
    會同相關單位並經台中縣太平地政事務所實地檢測後，始發
    現原逕為分割成果有誤，該所乃逕依前揭都市計畫樁位測定
    及管理辦法等規定補辦逕為分割，並於92年10月24日辦理登
    記完竣，聲請人所有原位於區段徵收範圍外之太平市○○路
    段4-80地號土地，經該所補辦逕為分割測量後，分割出4-19
    7地號土地係位於區段徵收範圍內，該區段徵收案經內政部
    以92年11月12日內授中辦地字第0920084780號函核准，並經
    相對人以92年11月13日府地區徵字第0920304751-1號公告徵
    收，相對人台中縣政府於公告期滿後分別於92年12月26日及
    93年2月23日領取土地及建築改良物補償完竣，再相對人台
    中縣政府於93年4月6日府地區徵字第0930091758號函通知聲
    請人於93年8月24日前將其位於區段徵收範圍內之建築改良
    物自行拆遷完畢，因聲請人逾期未遷移其地上物，且本區段
    徵收公共工程業於94年1月27日辦理全面動工，相對人台中
    縣政府再次以94年3月1日府地區徵字第0940053679號函通知
    聲請人等區內相關權利人於94年3月15日前自行拆遷完竣，
    因聲請人未自行遷移。相對人乃以95年3月16日府地區徵字
    第09500716043號函通知聲請人，將排定於95年3月22日前往
    現場執行拆除作業，嗣聲請人向相對人台中縣政府陳情暫緩
    拆除其所有建物，基於該建物係部分拆除，為免拆除時影響
    建物結構之安全，相對人台中縣政府於是日並未將該建物強
    制拆除，其後聲請人多次向相對人台中縣政府陳情停止該建
    物拆除作業，分別經相對人台中縣政府以95年4月11日府地
    區徵字第0950083083號函、95年5月18日府地區徵字第09501
    28877號函、95年6月6日府地區徵字第0950145334號函請聲
    請人儘速自行拆除完竣，否則相對人台中縣政府將再另案辦
    理拆除事宜等情，亦經相對人台中縣政府陳述甚詳，並有上
    開函、公告、補償清冊附卷足參。況聲請人因本件都市計畫
    事件向本院提起行政訴訟（93年度訴字第661號），亦經本
    院判決駁回聲請人之訴確定在案，有該判決書附卷可稽（見
    本院卷第107頁至第113頁），聲請人對上開判決以相對人為
    再審被告提起再審之訴，亦經本院判決駁回（見本院94年度
    再字第16號判決），茲聲請人復提起對台中縣太平市區徵收範圍內所為公共工程停止施工，查該工程之施工
    ，係屬事實行為，而非行政處分，聲請人遽而提起本件聲請
    ，自有未洽，且相對人台中縣政府對於本區段徵收公共工程
    業於94年1月27日辦理全面動工，則如本件予以停止執行於
    公益將有重大影響，聲請人之聲請，亦不符合行政訴訟法第
    116條第3項之規定，仍不應准許。
五、依行政訴訟法第104條、民事訴訟法第95條、第78條，裁定
    如主文。
中    華    民    國    95    年    9    月    18     日
                  第二庭審判長法  官  王  茂  修
                              法  官  林  金  本
                              法  官  莊  金  昌
以上正本證明與原本無異。
如不服本裁定，應於裁定送達後10日內以書狀敘明理由，經本院
向最高行政法院提起抗告（須依對造人數附具繕本）；並應預繳
送達用雙掛號郵票390元（34元及5元郵票各10份)。
中    華    民    國    95    年    9    月    18     日
                              書記官  凌  雲  霄


司法院資訊處製作；財團法人民間司法改革基金會備份。
